【裁判字號】    97,上易,351
【裁判日期】    971202
【裁判案由】    清償借款
【裁判全文】
臺灣高等法院臺中分院民事判決         97年度上易字第351號
上  訴  人  甲○○
訴訟代理人  賴書貞律師
被  上訴人  乙○○
上列當事人間請求清償借款事件，上訴人對於中華民國97年7月
31日臺灣臺中地方法院96年度訴字第1657號第一審判決提起上訴
，本院於97年11月18日言詞辯論終結，判決如下：
    主  文
原判決第一項關於命上訴人應給付被上訴人之利息部分，於超過
自民國91年6月14日起至清償日止按年息5%計算之利息部分之裁
判廢棄。
上開廢棄部分，被上訴人於第一審之訴駁回。
上訴人其餘上訴駁回。
第二審訴訟費用由上訴人負擔。
    事實及理由
一、被上訴人起訴主張：上訴人於民國81年6月14日向其借款新
    台幣（下同）10萬元，復於81年7月25日向其借款10萬元，
    再於81年6月14日至81年7月25日之間向其借款10萬元。上訴
    人向被上訴人為前揭借款時，先交付訴外人林清耀（即上訴
    人配偶之叔叔）所簽發發票日為81年6月14日、票面金額為
    10萬元之支票一張予被上訴人，嗣又交付林清耀所簽發，發
    票日為81年7月25日、及另張面額同為10萬元之支票予被上
    訴人，經被上訴人提示上訴人所交付之上開3張支票均遭退
    票，被上訴人要求上訴人償還，上訴人竟避不見面，僅提出
    其妹夫即訴外人蕭瑞彬簽發到期日分別為81年11月6日、及
    81年12月26日、面額均為5萬元之本票2張，換回其中１張支
    票，此後上開30萬元本息分文未付。上訴人又於82年5月7日
    ，即其所有之台中市○○區○○段441之1地號土地經法院拍
    賣之前一日，以該土地將被查封拍賣為由，再向被上訴人借
    款50 萬元，並以上訴人自己名義，簽發發票日為82年6月7
    日之支票一張作為擔保，被上訴人因念及姑侄關係乃親自與
    上訴人前往法院繳納。嗣後上訴人因無法如期償還，又以自
    己名義簽發發票日為82年7月7日、面額50萬元之支票一張，
    要求被上訴人勿提示82年6月7日之支票、及供上開總計80萬
    元借款利息之擔保，交付予被上訴人。爰依民法第474條第1
    項、第478條前段規定請求上訴人返還借款等語。
二、上訴人則辯以：
  (一)上訴人否認有向被上訴人借錢之事實，被上訴人應就何時借
    錢、借多少錢、利息如何計算、錢如何交付，及何時要還等
    借貸要件負舉證責任。又被上訴人於97年1月2日開庭時主張
    50萬元部分係其於82年6月7日陪同上訴人一起至法院繳款，
    然被上訴人之起訴狀、及96年12月5日開庭時卻主張是82年5
    月7日借款，前後所述借款時間顯然不一；且被上訴人聲請
    調閱原法院82年民執三字第1915號之執行卷宗已經銷毀，無
    從看出當時情形與被上訴人所述是否相符，即使執行卷未銷
    毀，亦無從據以認定上訴人有向被上訴人借款。另30萬元借
    款部分，被上訴人起訴狀主張係分四次借款，96年12月5日
    開庭時卻表示是一次借款，97年1月2日準備書狀竟又主張是
    分兩次借款，其就借款次數與金額前後敘述顯不一致。
  (二)消費借貸契約為要物契約，被上訴人除應證明兩造間有消費
    借貸之合意外，更須證明有交付金錢之事實，而依被上訴人
    所提之證據，並無法證明當事人間有合意及交付金錢之事實
    。蓋被上訴人所提示82年6月7日、及82年7月7日之支票雖為
    上訴人所簽發，然非上訴人交付予被上訴人，系爭二張本票
    背後之簽名亦非上訴人之筆跡。再者，證人施碧霞證稱50萬
    元部份係上訴人至被上訴人家中借款，亦與被上訴人所述係
    於82年6月7日陪上訴人到法院繳款等語相互矛盾，顯見被上
    訴人與證人所述不足採信。至被上訴人所提出與證人林清耀
    之錄音譯文，內容是否受到誘導，值得懷疑，故該譯文自不
    能作為本件之證據；縱該錄音為真實，亦僅顯示蕭瑞彬之配
    偶參與其中，不足以證明上訴人有向被上訴人借款，且支票
    為何會轉到被上訴人手中，原因為何，亦應由被上訴人負舉
    證責任。
  (三)又上訴人主張81年5月1日借款10萬元，約定81年6月14日清
    償，因被上訴人係於96年6月14日起訴，上開借款期間已屆
    滿15年，該借款亦已罹於時效等語。
三、原審判決：
  (一)上訴人應給付被上訴人70萬元，及各自附表所示日期起至清
    償日止，按年息5%計算之利息。並酌定相當擔保金，為假執
    行之宣告。
  (二)並駁回被上訴人其餘之訴及其假執行之聲請。
  【原判決駁回被上訴人請求上訴人所持81年6月14日期之支票
    向其借款10萬元本息部分，並未據被上訴人上訴，該部分已
    告確定，不在本院審理範圍內】
四、上訴人不服原判決，提起本件上訴，於本院聲明，求為判決
    ：
    (一)原判決不利於上訴人部分廢棄。
    (二)上開廢棄部分，被上訴人在第一審之訴及其假執行之聲請
      均駁回。
    並補充陳述稱：
    (一)被上訴人於原審所提之證據及相關證人所為證述，並不足
      以直接證明借款合意、及借款交付之事實：
    1.被上訴人於原審97年1月2日開庭時主張50萬元部分，是被
      上訴人於82年6月7日陪同上訴人一起至法院繳款，然證人
      施碧霞卻證稱係上訴人至被上訴人家中借款，兩者顯然不
      一致。
    2.證人林清耀於原審審理時雖證述被上訴人所提出發票日81
      年6月14日、81年7月25日，面額均為100,000元之支票為
      其所簽發；證人蕭瑞彬亦證述面額均為50,000元之本票可
      能為其所簽發，然二人亦均證稱未將前揭支票、本票交付
      予上訴人、與上訴人並無金錢往來等語。是證人林清耀及
      蕭瑞彬之證稱，並無法證明上訴人有向證人林清耀、蕭瑞
      彬借票並持該本票及支票，向被上訴人借款之事實。
    3.證人賴旺得於原審作證時明確指出，其並未參與被上訴人
      與上訴人之借錢過程，可見賴旺得並未親自見聞借款過程
      ，其證詞自不足以證明兩造間有借貸合意及借款交付之事
      實。雖賴旺得表示曾載被上訴人至上訴人家中催討債務，
      惟上訴人完全無印象，且賴旺得自承平日與兩造均無往來
      ，並表示其住在中興大學附近，則證人賴旺得與被上訴人
      平常既無往來，且非鄰居，何以要催討債務時，被上訴人
      會特地叫證人載其前往上訴人家中？且賴旺得證述內容至
      多亦僅能證明事後催討部分，就有無借款交付事實，仍應
      由被上訴人舉證。
    4.至被上訴人持有上訴人簽發之50萬元支票二張，被上訴人
      主張發票日82年7月7日之50萬元支票，係因上訴人要求不
      要兌現82年6月7日之支票，為擔保支付利息而開立，惟借
      50萬元，一個月的利息居然就要50萬元，實難想像，故被
      上訴人取得上開票據之原因，顯然並非係因為借款取得。
      又支票為流通證券，兩造又有共通之親友，被上訴人輾轉
      取得上訴人之支票可能性甚多；且依實務見解，簽發支票
      之原因甚多，即使發票人直接交付票據給執票人，亦難謂
      必因借款而簽發，是仍應由執票人就借貸事實負舉證責任
      。
    (二)又被上訴人主張50萬元支票部分，係因上訴人之土地要被
      法院拍賣，所以被上訴人帶錢陪上訴人至法院清償，惟查
      封之事實，實不足以證明借貸之事實，且該件債權人何義
      結之抵押債權為300萬元，50萬元借款亦不足以清償該執
      行債權。
    (三)按民法第126條規定，利息請求權只有5年時效，原法院判
      命上訴人給付超過本件起訴前5年利息部分，亦有不當等
      語。
五、被上訴人於本院聲明，求為判決：上訴駁回。
    並補充陳述稱：
  (一)上訴人確有向被上訴人借款，上訴人於原法院判決後，於97
    年10月29日叫其二女兒與被上訴人妹妹拿70萬元至被上訴人
    大兒子家中，要交給被上訴人，惟系爭借款利息自81、82年
    迄今要50多萬元，上訴人未歸還利息，被上訴人不願意收。
    按81年30萬元借款部分，上訴人從未付過任何利息，其中10
    萬元還因超過期限無法請求。又上訴人房屋要被拍賣，跑去
    跪求被上訴人幫忙，被上訴人始又借50萬元予上訴人，被上
    訴人不知道上訴人當時積欠債權人多少錢，該50萬元係上訴
    人要求之金額；且被上訴人借50萬元予上訴人時，證人即被
    上訴人鄰居施碧霞在被上訴人家中坐，有看到，當時被上訴
    人還未與上訴人去法院繳款，係之後才一同去繳款。
  (二)又被上訴人並非從未向上訴人請求還錢，之前即常向上訴人
    要求返還借款，惟上訴人均置之不理，甚至還開車要撞被上
    訴人，被上訴人請求本件借款之利息，應從上訴人向被上訴
    人借款時開始起算，因被上訴人為借錢支付上訴人借款之利
    息，目前積欠銀行100多萬元。另證人賴旺得係被上訴人兒
    子的朋友，也是被上訴人以前住西屯路時附近的鄰居，因被
    上訴人之配偶於車禍後，即不能載被上訴人前去向上訴人要
    錢，賴旺得始幫忙載被上訴人向上訴人要錢等語。
六、查被上訴人主張其持有訴外人林清耀所簽發，發票日為81年
    7月25日、面額10萬元之支票；及訴外人蕭瑞彬所簽發，到
    期日分別為81年11月6日、及81年12月26日，面額均為5萬元
    之本票2張；以及上訴人所簽發，發票日分別為82年6月7日
    、及82年7月7日、面額均為50萬元之支票2張等情，業據被
    上訴人提出上開支票、本票、及林清耀簽發之支票退票理由
    單為證，並為上訴人所不爭執，堪信被上訴人上開之主張為
    真實。惟被上訴人主張其持有林清耀簽發之上開支票，係上
    訴人於81年7月25日，及81年6月14日至81年7月25日期間，
    二次各向其借款10萬元時所交付，另張面額10萬元之支票，
    嗣由上訴人交付訴外人蕭瑞彬簽發上開二紙本票換回；而被
    上訴人持有上訴人所簽發發票日為82年6月7日之支票，係上
    訴人以其土地將被查封拍賣為由，向被上訴人借款50萬元而
    簽發，嗣因上訴人無法如期償還借款，又以自己名義簽發發
    票日為82年7月7日之支票一張，要求被上訴人勿提示82年6
    月7日之支票、及為擔保80萬元之總借款暨利息而交付予被
    上訴人；是被上訴人持有上開票據，均係因上訴人於81、82
    年間向其借款所交付，上訴人自應返還上開借款等節，則為
    上訴人所否認，並以上詞置辯。
七、關於被上訴人持有訴外人林清耀所簽發之上開支票，及訴外
    人蕭瑞彬所簽發之上開本票，是否係上訴人為擔保其於81年
    7月25日，及81年6月14日至81年7月25日期間，向被上訴人
    借款20萬元而交付部分：
    查被上訴人主張上訴人於81年7月25日，及81年6月14日至81
    年7月25日期間，分別向其借款各10萬元，並於借款當時交
    付訴外人林清耀簽發發票日為81年7月25日、面額10萬元之
    支票、及另紙10萬元支票，上訴人就後一張支票嗣以訴外人
    蕭瑞彬簽發面額各5萬元之本票二紙換回，而被上訴人提示
    上開支票、及本票均遭退票等情，業據被上訴人提出該支票
    暨退票理由單、及本票等件為證（見原審卷第6至9頁）。而
    證人即上訴人配偶之叔叔林清耀於原審結證稱：該支票為其
    所簽發無訛，惟簽發後交給何人，因為時間太久已忘記了等
    語（見原審卷第62頁）；另證人即上訴人之連襟蕭瑞彬於原
    審亦結證稱：該本票上蕭瑞彬之簽名、及金額可能為其之筆
    跡；甲○○的太太是否曾拿過其本票，因時間太久已忘了；
    其亦不可能開本票給被上訴人，因其與被上訴人間至目前為
    止，並不認識等語（見原審卷第63、64頁）。上訴人雖以：
    證人林清耀、蕭瑞彬亦證述並未將上開支票、及本票交付予
    上訴人，與上訴人間並無金錢往來，依證人之證詞，並無足
    證明上訴人有向證人林清耀、蕭瑞彬借票，並持該本票、及
    支票向被上訴人借款之事實云云。惟查：上開借款係發生於
    81年間，迄至被上訴人起訴之96年，已將屆15年之久，又票
    據具流通證券之性質，民間為周轉資金借票時有所見，證人
    林清耀、蕭瑞彬既不否認上開票據為其等所簽發，僅因時間
    已久，其等借予何人使用，已不復記憶等情，經核證人所述
    ，應與常情無違。又依被上訴人主張，上訴人於81年6月14
    日向其借款10萬元，係交付林清耀所簽發81年6月14日期之
    支票一張，又於81年7月25日借款10萬元，再交付林清耀所
    簽發81年7月25日期之支票，而於81年6月14日至81年7月25
    日間借款10萬元，該支票嗣以蕭瑞彬所簽發到期日81年11月
    6日、及81年12月26日、面額各為5萬元之本票2張換回等情
    ，則被上訴人係持有林清耀簽發之上開二張支票、及蕭瑞彬
    簽發之上開二張本票；而依被上訴人留存林清耀所簽發81年
    6月14日、及81年7月25日期、面額各為10萬元之支票暨退票
    理由單各二張（前一張支票因罹於時效，經原法院駁回其請
    求）所示，上開二張支票之背面，均有『汪水旺』之背書，
    且筆跡一致（見原審卷第8頁)，上訴人於原審固否認為其簽
    署，惟查林清耀為上訴人配偶之叔叔、證人蕭瑞彬則為上訴
    人之連襟，業據證人林清耀、蕭瑞彬證述在卷（見原審卷第
    62、63頁），而上訴人於原審審理中竟稱林清耀為其村莊之
    人、住在其家附近而已；又否認其認識蕭瑞彬等情（見原審
    卷第36頁），足見；上訴人故意迴避被上訴人持有林清耀、
    蕭瑞彬所簽發上開票據，與其之間之關聯性甚明，則上訴人
    否認上開支票之背書為其所簽云云，已難見其真實。次按證
    人林清耀、蕭瑞彬與上訴人間有上開親誼關係存在，而與被
    上訴人間並無任何關係，蕭瑞彬甚而證稱其與被上訴人間至
    目前為止，彼此互不認識，其亦不可能開本票給被上訴人等
    情如上，則被上訴人持有蕭瑞彬簽發上開本票，應係由上訴
    人交付予被上訴人，以換回林清耀所簽發之支票之可能性較
    大。再衡以兩造間為姑侄關係，被上訴人並不識字，為上訴
    人所不爭，上訴人苟無向被上訴人借款情事，豈有親如姑姑
    者，會無由對其侄子提起清償借款之理。綜合上開論證，被
    上訴人持有之林清耀所簽發81年7月25日期之支票、及蕭瑞
    彬所簽發81年11月6日、81年12月26日期之本票，要非不得
    為上訴人向被上訴人借款20萬元之事證，則被上訴人主張上
    訴人於81年間向其借款20萬元，應堪信為真實。
八、關於被上訴人持有上訴人所簽發發票日為82年6月7日之支票
    ，是否係上訴人以其土地將被查封拍賣為由，向被上訴人借
    款50萬元而簽發；又被上訴人持有上訴人所簽發發票日為82
    年7月7日之支票，是否係因上訴人無法如期償還前揭50萬借
    款，為要求被上訴人勿提示82年6月7日之支票、及供作80萬
    元全部借款之利息擔保而簽發部分：
    查被上訴人此部分之主張，業據其提出上訴人所簽發發票日
    82年6月7日、82年7月7日，面額均為500,000元、付款人均
    為台中市農會信用部之支票2張、及台中市北屯區同榮441之
    1、441之30地號土地登記謄本在卷可證（見原審卷第6、51
    、76至89頁），而原法院92年度執字第1915號執行事件卷，
    雖因逾保存期限而銷燬，有臺灣高等法院函文為證（見原審
    卷第104至108頁），惟依上開土地登記謄本、及台中市中正
    地政事務所函附之原法院囑託查封登記及塗銷查封登記函內
    容，上訴人所有台中市○○區○○段441之1、441之30地號
    土地，確曾經債權人何義結於82年3月間聲請原法院92年度
    執字第1915號事件查封登記，嗣於82年8月間日因清償而經
    債權人撤回執行，並塗銷查封登記等情（見原審卷第80、86
    、88、113至117頁）。按上訴人所有前揭地號之土地，於82
    年間確曾遭債權人聲請法院查封，嗣並因清償之故，而經債
    權人撤回執行而塗銷查封登記，被上訴人主張其持有上訴人
    所簽發之上開50萬元支票，係因上訴人所有之土地將遭法院
    拍賣，向其借款所交付等情，即有相吻合之處，如非上訴人
    告知土地遭查封事由，被上訴人何能知悉。上訴人又以交付
    支票之原因有多端，其未必因借款而簽發云云，惟上開50萬
    元支票確係上訴人所簽發，已為上訴人於原審所不爭，則上
    訴人簽發上開支票交付予被上訴人，究竟因何用途而交付，
    上訴人對此有利於己之積極事實，亦負有舉證之責，惟上訴
    人僅空口否認，並未據敘明及舉證，而全諉推由被上訴人舉
    證，以圖卸責，衡以兩造間既為姑侄關係，被上訴人基於情
    誼及信任，於借款時何會思及保全債權之舉；又依民事訴訟
    法第277條但書規定，法院認舉證責任之分配，依其情形顯
    失公平者，亦得命對造負舉證之責。上訴人對其簽發之上開
    支票，既未能證明何因交付予被上訴人，則被上訴人主張係
    因借款而交付，要非不能採信。又查證人即被上訴人鄰居施
    碧霞於原審中亦證稱：上訴人82年6月到被上訴人家，向被
    上訴人借款50萬元時，其有看到，當時其要去找被上訴人，
    碰到上訴人說要向被上訴人借50 萬元，被上訴人好像是拿
    現金給上訴人，且上訴人有開立自己名義之支票給被上訴人
    作為擔保等語甚詳（見原審卷第39、40頁），上訴人雖以：
    被上訴人於原審97年1月2日開庭時主張50萬元借款，係被上
    訴人於82年6月7日陪同上訴人一起至法院繳款，而證人施碧
    霞卻證稱係上訴人至被上訴人家中借款，兩者顯然不一云云
    ，惟被上訴人於本院審理中已陳明：被上訴人借50萬元予上
    訴人時，證人施碧霞在被上訴人家那邊坐有看到，施碧霞看
    到時，被上訴人還未與上訴人去法院繳款，之後其等才去繳
    款等語（見本院卷第16頁），足見；被上訴人及證人施碧霞
    所述，並無矛盾之處。又被上訴人主張82年6月7日期之支票
    ，因上訴人無法如期償還，又簽發82年7月7日期、面額50萬
    元之支票，要求被上訴人勿提示、及供作全部借款80萬元之
    擔保，而交付予被上訴人一節，亦有被上訴人目前仍持有上
    開二紙支票為證，被上訴人上開所述，應與實情相符，亦堪
    予採信。
九、再被上訴人主張上訴人總計積欠其80萬元借款（含上開罹於
    時效之10萬元部分)，其曾多次催討，上訴人均置之不理一
    節，亦經證人賴旺得於原審結證稱：被上訴人有叫其載她去
    向上訴人要錢過，這是上訴人當里長的時候的事情，當時因
    為被上訴人先生不方便，所以被上訴人才麻煩其載她去找上
    訴人；有時候有找到，有時候沒有找到，如果有找到，被上
    訴人會向上訴人討80萬元，上訴人曾說他要選舉不要去亂，
    待選舉後再還，有時候說80萬元並不多，他有田地，可以賣
    土地還她，大概就是這樣，最主要就是要被上訴人在上訴人
    選舉時間不要去要錢，這樣不好看；又其載被上訴人去向上
    訴人要錢的時候，並無聽到上訴人否認欠被上訴人錢，被上
    訴人每次去都向上訴人要80萬元等語甚詳（見原審卷第136
    頁）。上訴人雖以：賴旺得自承與被上訴人平常無往來，且
    非鄰居，被上訴人特地叫證人載其前往上訴人家中催討債務
    ，而不請自己的親人或朋友幫忙，不合常理云云。惟被上訴
    人於本院審理中已陳明：證人賴旺得係其兒子的朋友，也是
    其以前住西屯路附近的鄰居，因其先生車禍之後不能載其前
    去向上訴人要錢，所以才請賴旺得幫忙載其去向上訴人要過
    錢等語（見本院卷第16頁）；而證人賴旺得於原審亦不否認
    平日與兩造均無往來，惟因與被上訴人兒子是朋友，且被上
    訴人先生車禍不方便，係受被上訴人請託討債始有來往等語
    （見原審卷第136、137頁）。按證人賴旺得既與兩造均無往
    來，其苟無載被上訴人前去要債，何須為迴護被上訴人之上
    開證詞，而甘冒偽證罪處罰之風險，堪認證人賴得旺上開之
    證詞，應可採信。
十、按消費借貸契約為要物契約，主張借貸者除應證明雙方間有
    消費借貸之合意外，固應證明有交付金錢之事實始可。惟按
    當事人主張有利於己之事實，就其事實有舉證之責任。民事
    訴訟法第277條前段固定有明文。惟證明應證事實之證據資
    料，並不以可直接單獨證明之直接證據為限，凡先綜合其他
    情狀，證明某事實，再由某事實為推理的證明應證事實，該
    證明某事實之間接證據，自包括在內（最高法院91年度台上
    字第2578號、92年度台上字第1499號判決意旨參照）。被上
    訴人就系爭借款固無法直接證明有交付金錢之事實，惟兩造
    間為姑侄關係，被上訴人未能周全保全自己之債權，難認被
    上訴人之主張不可採。本院依被上訴人提出訴外人林清耀、
    、蕭瑞彬簽發之支票、本票，上訴人簽發之支票，及證人施
    瑞霞、林清耀、蕭瑞彬、賴旺得上開之證詞，以及上開土地
    登記謄本登載查封暨塗銷查封等情；況上訴人之女於97年10
    月29日曾持70萬元前去被上訴人住處清償之情（見本院卷第
    15頁背面）等間接事證，堪認被上訴人對上訴人確有70萬元
    借款債權存在，則被上訴人訴請上訴人清償系爭借款之本息
    ，即為有理由。惟按利息債權，因五年間不行使而消滅。民
    法第126條定有明文。被上訴人主張上訴人就系爭借款應自
    附表所示利息起算日起給付利息，但上訴人於本院審理中已
    就利息部分為時效之抗辯，查被上訴人係於96年6月14日提
    起本件訴訟時，於起訴前之五年，即自91年6月14日起之利
    息請求部分，尚未罹於時效，被上訴人就上開部分利息之請
    求，為有理由，應予准許；至超出上開範圍之利息，因請求
    權已罹於5年時效期間，應予駁回。
十一、綜上所述；被上訴人本於消費借款清償債務法律關係，訴
      請上訴人應給付70萬元，及自91年6月14日起至清償日止
      按年息5%計算之利息，被上訴人之請求在上開範圍內為有
      理由，應予以准許，至逾此範圍之請求，為無理由，應予
      駁回。原審以被上訴人之請求於上開範圍內之金額予以准
      許，核與法相符，上訴人上訴意旨求予廢棄改判，為無理
      由，此部分上訴應予駁回；惟就被上訴人請求於超過上開
      准許利息之範圍部分，為上訴人敗訴之判決，容有未洽，
      上訴意旨指摘原判決不當，求予廢棄改判，就該部分為有
      理由，自應由本院廢棄改判，如主文第二項所示。
十二、本案事實已臻明確，兩造其餘攻擊防禦方法，不足以影響
      本判決結果，爰不一一論述，併此敘明。
據上論結：本件上訴為一部有理由，一部無理由，依民事訴訟法
第450條、第449條第1項、第79條，判決如主文。
中    華    民    國    97    年    12    月    2     日
                  民事第四庭    審判長法  官  陳蘇宗
                                      法  官  黃永祥
                                      法  官  張浴美
以上正本係照原本作成。
不得上訴。
                                      書記官  郭振祥
中    華    民    國    97    年    12    月    3     日
                                                      Ｍ
附表：
 ┌──┬─────┬───────┐
 │編號│應返還本金│ 利息起算日   │
 ├──┼─────┼───────┤
 │1   │100,000元 │81年7月25日   │
 ├──┼─────┼───────┤
 │2   │50,000元  │81年11月6日   │
 ├──┼─────┼───────┤
 │3   │50,000元  │81年12月26日  │
 ├──┼─────┼───────┤
 │4   │500,000元 │82年6月7日    │
 └──┴─────┴───────┘


司法院資訊處製作；財團法人民間司法改革基金會備份。
